臺灣基隆地方法院刑事判決　　　　　　　　96年度訴字第53號
公　訴　人　臺灣基隆地方法院檢察署檢察官
被　　　告　甲○○
上列被告因毒品危害防制條例案件，經檢察官提起公訴（96年度
毒偵字第31號）暨移送併案審理（96年度毒偵字第169號），被
告於準備程序進行中，就被訴事實為有罪之陳述，經受命法官告
知其簡式審判程序之旨，並聽取公訴人及被告之意見後，經本院
合議庭裁定由受命法官獨任進行簡式審判程序，判決如下：
    主      文
甲○○施用第一級毒品，累犯，處有期徒刑拾月，扣案之第一級
毒品海洛因伍包（合計淨重零點伍柒公克，不含外包裝）均沒收
銷燬之，用以裝置上述海洛因之包裝袋伍只均沒收。又施用第二
級毒品，累犯，處有期徒刑肆月。應執行有期徒刑壹年，扣案之
第一級毒品海洛因伍包（合計淨重零點伍柒公克，不含外包裝）
均沒收銷燬之，用以裝置上述海洛因之包裝袋伍只均沒收。
    事      實
一、甲○○前因施用第一級毒品案件，經本院裁定送觀察、勒戒
    後，因有繼續施用毒品之傾向，再經本院裁定令入戒治處所
    施以強制戒治，於民國91年4月1日停止戒治付保護管束，嗣
    於91年11月8日保護管束期滿執行完畢，並由臺灣基隆地方
    法院於同日以91年度戒毒偵字第82號為不起訴處分。復因施
    用第一級毒品案件，經本院裁定令入戒治處所施以強制戒治
    （嗣於93年1月9日因毒品危害防制條例修正報結而未完成戒
    治），並經同署檢察官提起公訴後，由本院於92年6月30日
    以92年度訴字第174號判決判處有期徒刑8月確定，其復因偽
    造文書案件，經本院判處有期徒刑2年確定，二案嗣經本院
    定應執行有期徒刑2年6月，於95年5月4日因縮短刑期假釋出
    監，並於同年5月25日假釋期滿，未經撤銷假釋，其未執行
    之刑以已執行論而執行完畢。
二、詎其猶不知戒除施用毒品惡習，復於前述強制戒治執行完畢
    後5年內，基於反覆持續施用第一級毒品海洛因之犯意，自
    95年10月間某日時起至96年1月中旬某日時止，在其基隆市
    安樂區○○街87之7號住處或基隆市某不詳友人住處內，以
    將海洛因置入注射針筒內再摻水施打兩手掌背靜脈血管處之
    方式，反覆持續施用第一級毒品海洛因多次（約1、2天施用
    1次）；復另行起意，並基於施用第二級毒品甲基安非他命
    之犯意，於95年11月28日晚間某時，在基隆市某不詳友人住
    處內，以將安非他命摻入香菸內點燃吸食之方式，施用第二
    級毒品安非他命1次。嗣於95年11月24日上午11時30分許，
    在基隆市○○路168巷7弄巷口，為警盤查時查獲與其同行友
    人余文力（由本院另案審理）持有注射針筒1支，警方遂在
    甲○○同意下對其採尿送驗，結果呈嗎啡陽性反應而查獲；
    復於95年11月30日晚間7時40分許，在基隆市○○路82巷95
    號2樓，為警依法執行搜索查獲，並扣得其所有預備供施用
    而持有之第一級毒品海洛因5包（合計淨重0.57公克）及注
    射針筒3支（非本案施用毒品所用），且經採驗其尿液送驗
    結果，呈嗎啡陽性及甲基安非他命陽性反應，而陸續查悉上
    情。
三、案經臺北市警察局中正第二分局報告臺灣基隆地方法院檢察
    署檢察官偵查起訴暨基隆市警察局第四分局報告同署檢察官
    移送併案審理。
    理　　由
壹、程序事項
    本件被告甲○○所犯者非為死刑、無期徒刑、最輕本刑為3
    年以上有期徒刑之罪或高等法院管轄第一審案件，其於準備
    程序進行中，先就被訴事實為有罪之陳述，經告知其簡式審
    判程序之旨，並聽取公訴人、被告之意見後，本院合議庭業
    已依刑事訴訟法第273條之1第1項之規定，裁定由受命法官
    獨任以簡式審判程序進行本案之審理，且依同法第273條之2
    規定，簡式審判程序之證據調查，不受同法第159條第1項、
    第161條之2、第161條之3、第163條之1及第164條至第170條
    規定之限制，合先敘明。
貳、實體事項
一、認定上述事實所憑之證據名稱：
  (一)被告於本院準備程序及審理之自白。
  (二)扣案之第一級毒品海洛因5包（扣案之白粉5包，經送法務部
    調查局鑑驗結果，均含第一級毒品海洛因成分，合計淨重0.
    57公克，有法務部調查局95年12月24日調科壹字第09520516
    60號鑑定通知書各1紙在卷可稽）。
  (三)本院96年3月26日勘驗筆錄及勘驗照片4張。
  (四)臺北市政府警察局偵辦毒品案件尿液檢體委驗單暨臺灣尖端
    先進生技醫藥股份有限公司95年12月13日濫用藥物檢驗報告
    （被告尿液檢驗結果呈嗎啡、甲基安非他命陽性反應）、基
    隆市警察局第四分局偵辦毒品案件尿液檢體對照表暨昭信科
    技顧問股份有限公司95年12月15日濫用藥物尿液檢體檢驗報
    告（被告尿液檢驗結果呈嗎啡陽性反應）。
  (五)臺灣高等法院被告全國前案紀錄表、臺灣基隆地方法院檢察
    署刑案資料查註紀錄表及全國施用毒品案件紀錄表各1 份。
三、論罪及科刑之理由：
　(一)按海洛因及甲基安非他命分別係毒品危害防制條例第2條第2
    項第1款、第2款所定之第一級毒品、第二級毒品，被告予以
    施用，核其所為，係犯毒品危害防制條例第10條第1項、第2
    項之施用第一級毒品罪及施用第二級毒品罪。其持有第一級
    毒品海洛因及第二級毒品甲基安非他命係供施用，其持有第
    一級毒品、第二級毒品之低度行為分別為施用第一級毒品、
    第二級毒品之高度行為所吸收，不另論罪。
  (二)按被告為施用第一級毒品行為後，刑法第56條連續犯之規定
    業於94年2月2日修正公布刪除，並自95年7月1日起施行，故
    被告先後多次施用第一級毒品海洛因之犯行，於新法施行後
    即不得再以連續犯論處，惟新法之所以刪除連續犯之原因，
    係源於實務上對連續犯「同一罪名」之認定過寬，所謂「概
    括犯意」亦經常可連綿數年之久，不無鼓勵犯罪之嫌，而使
    國家刑罰權之行使發生不合理之現象，故而將之刪除，對於
    部分習慣犯，例如竊盜、吸毒等犯罪，是否會因適用數罪併
    罰而使刑罰過重產生不合理之現象，則容待學界及實務以補
    充解釋之方式，發展接續犯之概念，對於合乎「接續犯」或
    「包括一罪」之情形，認為構成單一之犯罪，以限縮數罪併
    罰之範圍，用以解決上述問題（刑法第56條修正理由第4點
    參照）。因此，新法修正後，就多次施用毒品之案件，非必
    然即成為數罪，仍應依個案情形予以論斷。又按刑事法若干
    犯罪行為態樣，本質上原具有反覆、延續實行之特徵，立法
    時既予特別歸類，定為犯罪構成要件之行為要素，則行為人
    基於概括之犯意，在密切接近之一定時、地持續實行之複次
    行為，倘依社會通念，於客觀上認為符合一個反覆、延續性
    之行為觀念者，於刑法評價上，即應僅成立一罪。學理上所
    稱「集合犯」之職業性、營業性或收集性等具有重複特質之
    犯罪均屬之，例如經營、從事業務、收集、販賣、製造、散
    布等行為概念者是（最高法院95年度臺上字第1079號判決意
    旨參照）。故倘施用毒品成癮或有施用毒品之習慣者，因其
    施用行為具有反覆實施之行為特性，於刑法評價上，即應僅
    成立「集合犯」，而論以單一之施用毒品罪。查被告自95年
    10月間某日時起至96年1月中旬某日時止，約1、2日即施用1
    次第一級毒品海洛因，犯罪行為甚為持續且密集，且前已有
    施用第一級毒品經觀察、勒戒、強制戒治及判刑之前科（見
    臺灣高等法院被告前案紀錄表），仍續為施用海洛因，顯見
    被告已施用海洛因毒品成癮，故其接連數次分別施用第一級
    毒品海洛因之行為，各屬「集合犯」，應僅分別成立一施用
    第一級毒品罪。又其所犯上開2罪，犯意各別，罪名互異，
    應予分論併罰。
  (三)查被告曾受前揭事實欄所載刑之科刑及執行完畢，有臺灣高
    等法院被告前案紀錄表1份在卷可按，其受有期徒刑之執行
    完畢後，5年內故意再犯本件有期徒刑以上之罪，為累犯，
    應就其所犯上述2罪依法分別加重其刑。
  (四)公訴人雖僅就被告於95年11月30日為警採尿前回溯24小時內
    某時，施用第一級毒品海洛因之犯行起訴，而未就前揭事實
    欄所載其餘施用第一級毒品海洛因之犯行起訴（含96年度毒
    偵字第169號移送併案審理部分），然此部分之犯罪事實與
    起訴部分，有集合犯之實質上一罪關係，業如前述，故為起
    訴之效力所及，本院自應併予審究。
  (五)爰審酌被告因施用第一級毒品，經觀察、勒戒、強制戒治及
    判刑後，猶不知戒除毒品惡習，而續為施用毒品，顯見其毒
    癮非淺，自不宜輕縱，並審酌其所犯施用毒品之犯罪係戕害
    自身健康之行為，於他人尚不致造成損害，暨其施用之次數
    、犯後坦承犯行之態度等一切情狀，就其所犯上開2罪，分
    別量處如主文所示之刑，並定其應執行刑，以示懲儆。
  (六)扣案之第一級毒品海洛因5包（合計淨重0.57公克，不含包
    裝袋），為查獲之毒品，應依毒品危害防制條例第18條第1
    項前段規定宣告沒收銷燬之；扣案用以裝置上述海洛因之包
    裝袋5只，係被告所有，供預備施用第一級毒品海洛因所用
    之物，業據被告於本院審理時供述甚明，爰依刑法第38條第
    1項第2款規定予以宣告沒收。至扣得之注射針筒3支，被告
    雖坦承為其所有，惟否認係供本案施用或預備施用毒品所用
    之物，本院復查無證據足認此3支注射針筒與本案施用毒品
    有關，爰不予宣告沒收。
四、應適用之法條：
　　刑事訴訟法第273條之1第1項、第299條第1項前段、第310條
    之2、第454條第1項，毒品危害防制條例第10條第1項、第2
    項、第23條第2項、第18條第1項前段，刑法第11條、第47條
    第1項、第38條第1項第2款、第51條第5款，判決如主文。
五、對於本件判決如有不服，得自收受送達後10日內，向本院提
    出上訴書狀，上訴於臺灣高等法院。
本案經檢察官乙○○到庭執行職務
中　　華　　民　　國　　96　　年　　 3　　月　　28　　日
                  刑事第四庭法  官  王美婷
以上正本證明與原本無異。
如不服本判決應於收受本判決後10日內向本院提出上訴書狀，其
未敘述上訴理由者，並得於提起上訴後10日內向本院補提理由書
狀（均須按他造當事人之人數附繕本。）「切勿逕送上級法院」
中　　華　　民　　國　　96　　年　　3 　　月　　28　　日
                            書記官  劉珍珍
附錄本案論罪科刑法條：
毒品危害防制條例第10條第1項、第2項
施用第一級毒品者，處六月以上五年以下有期徒刑。
施用第二級毒品者，處三年以下有期徒刑。
